【裁判字號】    99,附民,124
【裁判日期】    990728
【裁判案由】    強盜
【裁判全文】
臺灣高雄地方法院刑事附帶民事訴訟判決
原      告  乙○○
被      告  甲○○
上列被告因強盜案件（本院99年度訴字第33號），經原告提起附
帶民事訴訟，請求損害賠償，本院判決如下：
    主      文
被告應給付原告新臺幣貳萬元。
原告其餘之訴駁回。
本判決第一項得假執行。
    事實及理由
一、原告於本院言詞辯論期日經合法傳喚，無正當理由不到庭，
    爰依刑事訴訟法第498 條之規定，不待其陳述而為判決。
二、原告主張：伊居住在位於高雄縣鳥松鄉○○路123 之6 號8
    樓之4 長庚醫院宿舍，被告甲○○於民國98年12月2 日夜間
    9 時50分許，搭乘電梯前往與伊同樓層之8 樓之3 住戶前走
    廊，戴上手套及預先購買之黑色頭套，右手持水果刀埋伏，
    待伊於同日夜間10時15分許搭乘電梯返家，被告旋即衝上前
    ，雙手按住伊頭部，抓住伊頭髮，致伊精神受到巨大驚嚇，
    無法入睡，注意力無法集中長達1 月有餘，且一星期無法上
    班工作，不信任周遭人事物，精神上受有極大痛苦，爰依侵
    權行為之法律關係，請求被告賠償新臺幣（下同）10萬元之
    慰撫金等語。並聲明：被告應給付原告10萬元。
三、被告則以：伊與原告無任何身體上之接觸，伊亦未侵害原告
    之身體等語，並聲明：原告之訴駁回。
四、按附帶民事訴訟之判決，應以刑事訴訟判決所認定之事實為
    據，刑事訴訟法第500 條前段定有明文。本件被告住在長庚
    醫院眷屬宿舍（現已搬離），見原告單身居住在位於高雄縣
    鳥松鄉○○路123 之6 號8 樓之4 之長庚醫院宿舍，竟基於
    妨害人行使權利之犯意，於98年12月2 日夜間9 時50分許，
    搭乘電梯前往與原告同樓層之8 樓之3 住戶走廊，戴上手套
    及預先購買之黑色頭套，右手持水果刀埋伏，待原告於同日
    夜間10時15分許搭乘電梯返家，被告旋即衝上前，雙手按住
    原告頭部，抓住原告頭髮，以此強暴方式妨害原告返家之權
    利，嗣因原告不斷呼喊及掙扎，被告始搭乘電梯逃離現場之
    事實，業經本院以99年度訴字第33號刑事判決認定被告係犯
    刑法第304 條第1 項之強制罪，應處有期徒刑5 月在案，上
    開事實自堪信為真實。
五、按因故意或過失，不法侵害他人之權利者，負損害賠償責任
    ；不法侵害他人之身體、健康、名譽、自由、信用、隱私、
    貞操，或不法侵害其他人格法益而情節重大者，被害人雖非
    財產上之損害，亦得請求賠償相當之金額，民法第184 條第
    1 項前段、第195 條第1 項前段分別定有明文。再按慰藉金
    之賠償須以人格權遭遇侵害，使精神上受有痛苦為必要，其
    核給之標準固與財產上損害之計算不同，然非不可斟酌雙方
    身分資力與加害程度，及其他各種情形核定相當之數額，此
    有最高法院51年度台上字第223 號判例要旨可參。經查，被
    告對原告所為之強制行為，業如前述，則被告故意不法侵害
    原告之身體，依前開法律規定，原告縱非財產上之損害，亦
    得請求賠償相當之金額。本院審酌原告與被告素不相識，因
    被告所為本案強制犯行，精神時常處於恐慌狀態，甚至因惡
    夢連連導致嚴重失眠，生活作息、工作能力無法正常發揮，
    精神上確受有極大之痛苦；又原告現為長庚醫院護士，97年
    至98年間綜合所得約在80萬7,458 元至71萬6,809 元間，而
    被告學歷為高中肄業，現從事漁貨宅配，月收入3 、4 萬元
    ，97年至98年間無任何所得等情，業據被告陳明在卷，復有
    電子閘門所得調件明細表存卷足稽（見附民卷第10至11、14
    至14頁），本院綜合上情，認被告應賠償原告所受非財產上
    之損害，以2 萬元為宜，至原告逾此部分之請求即屬無據，
    應予駁回。
六、綜上所述，原告依據侵權行為之法律關係，請求被告給付2
    萬元為有理由，應予准許。又原告逾此部分之請求，顯屬無
    據，應予駁回。
七、經核原告勝訴部分，未逾50萬元，應依民事訴訟法第389 條
    第1 項第5 款之規定，由本院依職權宣告假執行。
八、本件事證已臻明確，兩造其餘主張陳述及所提之證據，經本
    院斟酌後，認與判決結果不生影響，均毋庸再予論述，附此
    敘明。
九、據上論結，本件原告之訴為一部有理由，一部無理由，應依
    刑事訴訟法第498 條、第502 條第1 項、第2 項、第491 條
    第10款，民事訴訟法第389 條第1 項第5 款，判決如主文。
中    華    民    國    99    年    7     月    28    日
                  刑事第十五庭  審判長法  官   莊珮君
                                      法  官   楊國煜
                                      法  官   吳佳樺
以上正本證明與原本無異。
如不服本判決應於收受本判決後10日內向本院提出上訴書狀，並
應敘述具體理由，如未敘述上訴理由者，應於上訴期間屆滿後20
日內補提理由書狀於本院（均須按他造當事人之人數附繕本）「
切勿逕送上級法院」。
中    華    民    國    99    年    7     月    28    日
                                      書記官   廖佳玲

司法院資訊處製作；財團法人民間司法改革基金會備份。
